【裁判字號】    97,交聲,1634
【裁判日期】    970630
【裁判案由】    違反道路交通管理處罰條例聲明異議
【裁判全文】
臺灣臺北地方法院交通事件裁定        97年度交聲字第1634號
原處分機關  臺北市交通事件裁決所
異  議  人
即受處分人  泰清企業股份有限公司
法定代理人  甲○○
上列受處分人因違反道路交通管理處罰條例案件，對於臺北市交
通事件裁決所97年6月17日所為之裁決（北市裁二字第22-Q00000
000號）聲明異議，本院裁定如下：
    主  文
異議駁回。
    理  由
一原處分機關處分理由略以：異議人即受處分人泰清企業股份有
  限公司於民國九十七年五月十九日以其所有之657-BK號自用一
  般曳引車裝載家用垃圾時過磅重量四七點一二噸，超過核定重
  量，為宜蘭縣警察局交通警察隊當場舉發（通知單單號：宜警
  交字第Q00000000號），因而依違反道路交通管理處罰條例第
  二十九條之二第三項規定，裁處罰鍰新臺幣（以下同）一萬五
  千元。
二異議理由略以：前述車輛之總聯結重量為四十三噸，依公路法
  之規定，總聯結重量可有百分之十之上限，故總聯結量上限應
  為四十七點三噸，本件並未超重。又前述曳引車空車重約二十
  一點五噸，車內實際長度約十點三公尺，寬二點四公尺，高一
  點六公尺，體積約四十立方公尺，依環保署統計資料，垃圾密
  度為每立方公尺○點四噸，載重約十六公噸，總重約三十七點
  五噸，並未超載。再花蓮縣政府境內未設置合適地磅，無法確
  實掌握載重量云云。
三汽車裝載貨物超過核定之總重量、總聯結重量者，處汽車所有
  人罰鍰，並記汽車違規紀錄一次，其應歸責於汽車駕駛人時，
  除依第三項規定處汽車駕駛人罰鍰及依第六十三條第一項第二
  款規定記點外，並記該汽車違規紀錄一次。有前項情形者，應
  責令改正或當場禁止通行，並處新臺幣一萬元罰鍰，超載十公
  噸以下者，以總超載部分，每一公噸加罰新臺幣一千元；超載
  逾十公噸至二十公噸以下者，以總超載部分，每一公噸加罰新
  臺幣二千元；超載逾二十公噸至三十公噸以下者，以總超載部
  分，每一公噸加罰新臺幣三千元；超載逾三十公噸者，以總超
  載部分，每一公噸加罰新臺幣五千元。未滿一公噸以一公噸計
  算。道路交通管理處罰條例第二十九條之二第一項、第三項分
  別定有明文。本件異議人所有之657-BK號自用一般曳引車之核
  定重量（即總聯結重量）四三噸，於九十七年五月十九日裝載
  家用垃圾，經舉發警員會同司機王永勝堪驗過磅重量為四七點
  一二噸等情，有該車汽車行車執照影本、舉發違反道路交通管
  理事件通知單在卷可憑，亦為異議人所不爭執，堪認屬實，則
  該車既確超載四點一二噸，以每一公噸加罰一千元，未滿一公
  噸以一公噸計算，除一萬元外，應加罰五千元，原處分機關對
  該車所有人即異議人裁處並無不當。另遍查公路法之條文，並
  未就何種車輛載重有超過核定重量上限之規定，且異議人所提
  附件亦無所稱環保署關於垃圾密度每立方公尺○點四噸之統計
  資，況道路交通管理處罰條例第二十九條之二第三項係以實際
  過磅重量計算，而非以「統計密度」乘以「體積」為計算方式
  ，異議人所辯均乏依據，至花蓮縣政府境內有無設置合適地磅
  ，係異議人與花蓮縣政府間垃圾轉運契約如何履行之問題，與
  前述車輛有無超重亦屬無涉。綜上，本件異議為無理由，應予
  駁回。
四依道路交通管理處罰條例第八十七條第二項，道路交通案件處
  理辦法第十九條，裁定如主文。
中    華    民    國    97    年    6     月    30    日
                      交通法庭法  官   邱蓮華
上正本證明與原本無異。
如不服本裁定，應於裁定送達後5日內向本院提出抗告狀。
                              書記官   葉宜玲
中    華    民    國    97    年    6     月    30    日


司法院資訊處製作；財團法人民間司法改革基金會備份。
